臺灣嘉義地方法院民事判決　　　　　　　 96年度訴字第272號
原　　　告　臺灣新光商業銀行股份有限公司
法定代理人　丙○○
訴訟代理人　甲○○
　　　　　　乙○○
　　　　　　魏淑華
被　　　告　丁○○
上列當事人間請求給付信用卡消費款事件，經本院於民國96年7
月24日言詞辯論終結，判決如下：
    主  文
被告應給付原告新台幣捌拾壹萬零陸佰肆拾陸元，及其中新台幣
肆拾萬陸仟伍佰參拾參元自民國九十六年一月十四日起至清償日
止，按週年利率百分之十九點七一計算之利息，及按上開利息總
額百分之十計算之違約金。
訴訟費用由被告負擔。
    事實及理由
一、原告原名誠泰商業銀行股份有限公司，自民國94年12月31日
    起更名為台灣新光商業銀行股份有限公司，有原告提出經濟
    部95年1月2日經授商字第09501000220號函釋及公司變更登
    記表為證，其法人格仍屬同一，自屬適法，先予敘明。
二、原告起訴主張：
（一）緣被告於90年8月間向原告請領信用卡，經原告審核後，
      發給信用卡乙張（卡別：VISA，卡號：0000000000000000
      ），兩造間成立信用卡契約。依約定被告到特約商店簽帳
      消費後，委託原告先行墊款給特約商店，再由原告向被告
      請求償還帳款。被告則應於每月30日繳款截止日之前向原
      告清償帳款，如有積欠款項或逾期清償等情事者，則依信
      用卡約定條款第14條及第15條之約定，應自原告墊款與特
      約商店日起至清償日止，按週年利率百分之19.71之利率
      計付欠款之循環利息，並應另按利息總額百分之10計算之
      違約金。經查，截至96年1月13日為止，被告已累計新台
      幣（下同）40萬6,533元正消費款未付，連同截至96年1月
      13日為止之循環信用利息與違約金，合計尚積欠81萬646
      元帳款未付；雖迭經原告催討，仍未清償，致原告損失不
      貲，茲據兩造所簽訂之信用卡契約提起本件訴訟。並聲明
      如主文所示。
（二）對被告抗辯之陳述：被告稱原告依法訴訟致被告於91年經
      鈞院判處有罪，並已於93年4月16日服刑完畢等語。然原
      告未曾因信用卡清償事件對被告提起任何訴訟，更遑論原
      告民事上之債權未因此獲得滿足。另被告指陳原告提起本
      件訴訟已逾2年，依民法第197條第1項之規定其請求權消
      滅云云。然本件為被告不履行兩造當初所簽訂之契約，並
      非被告侵權行為使原告受到損害，故不適用民法第197條
      第1項時效抗辯。且查被告最近1次之繳款日為92年2月10
      日，表示被告承認此債務之存在，依民法第129第1項第2
      款之規定，此事由造成消滅時效之中斷，故原告之請求權
      由此時間點重新依民法第125條規定之15年計算，是原告
      於96年3月提起訴訟仍合於法律所規定請求權之時效。
三、被告抗辯主張：本件已於91年鈞院判處有罪，被告也在93
    年4月16日服刑完畢。縱認被告應負給付信用卡消費款償還
    責任，惟查原告所指之信用卡消費款，係發生91年5月間，
    距原告提起本件之訴訟（96年3月）早已逾2年，依民法第19
    7條第1項之規定，其請求權已罹於時效，則被告自得拒絕。
四、原告所主張之上開事實，業據其提出信用卡申請書、信用卡
    約定條款、帳單明細為證，被告對於原告主張之本金金額，
    於言詞辯論時不爭執，依民事訴訟法第280條第1項前段規定
    ，視同自認，應認為真實。另被告雖以依民法第197條第1項
    之規定，原告請求權已罹於2年時效置辯，惟按持卡人依其
    與發卡機構所訂立之信用卡使用契約，取得使用信用卡向特
    約商店簽帳消費之資格，並對發卡機構承諾償付帳款，而發
    卡機構則負有代持卡人結帳，清償簽帳款項之義務。此種持
    卡人委託發卡機構付款之約定，具有委任契約之性質，倘持
    卡人選擇以循環信用方式繳款，就當期應償付之帳款僅繳付
    最低應繳金額，其餘應付款項由發卡機構先行墊付，持卡人
    則依約定給付循環利息者，又具有消費借貸契約之性質，最
    高法院89年度台上字第1628號裁判可資參照。本件原告係請
    求返還信用卡消費款，實係兼具委任及消費借貸等性質之非
    典型契約，而非侵權行為之損害賠償。茲被告援引民法第19
    7條第1項有關侵權行為之規定，主張原告之請求權已罹於2
    年時效而消滅云云，殊無理由。
五、綜上所述，原告依信用卡契約之法律關係，請求被告應給付
    原告81萬646元，及其中40萬6,533元自96年1月14日起至清
    償日止，按週年利率百分之19.71計算之利息，及按上開利
    息總額百分之10計算之違約金，為有理由，應予准許。
六、據上論結，本件原告之請求為有理由，依民事訴訟法第78
    條，判決如主文。
中　　華　　民　　國　　96　　年　　7 　　月　　31　　日
                  民事第一庭法官    吳芝瑛
如不服本判決，應於送達後20日內，向本院提出上訴狀並表明上
訴理由，如於本判決宣示後送達前提起上訴者，應於判決送達後
10日內補提上訴理由書（須附繕本）。
以上正本證明與原本無異。
中　　華　　民　　國　　96　　年　　7 　　月　　31　　日
                          書記官    馮澤文
